【裁判字號】    95,訴更一,14
【裁判日期】    950807
【裁判案由】    毒品危害防制條例
【裁判全文】
臺灣高雄地方法院刑事判決            95年度訴更一字第14號
公  訴  人  臺灣高雄地方法院檢察署檢察官
被      告  甲○○
                    （現另案於臺灣屏東監獄執行中）
上列被告因毒品危害防制條例案件，經檢察官提起公訴（95年度
毒偵字第1017號），本院前以95年度訴字第687 號判決公訴不受
理，檢察官不服提起上訴，經臺灣高等法院高雄分院將原判決撤
銷、發回本院（95年度上訴字第622 號），嗣被告就被訴事實為
有罪之陳述，並聽取當事人之意見後，本院合議庭裁定改依簡式
審判程序由受命法官獨任進行審判程序，並判決如下：
7    主  文
甲○○連續施用第一級毒品，累犯，處有期徒刑壹年。又施用第
二級毒品，累犯，處有期徒刑陸月。應執行有期徒刑壹年伍月。
    事  實
一、甲○○前因施用毒品案件，經法院裁定送觀察、勒戒後，認
    無繼續施用毒品之傾向，於民國87年9 月19日執行完畢釋放
    ，由臺灣高雄地方法院檢察署檢察官於88年1 月14日，以87
    年度偵字第21032 號不起訴處分確定。詎甲○○於前開觀察
    、勒戒執行完畢釋放後5 年內，於88年間復因施用毒品案件
    ，經法院裁定送觀察、勒戒，認有繼續施用毒品傾向，再經
    法院裁定送戒治處所施以強制戒治，於88年8 月6 日停止戒
    治出監交付護管束，並於89年2 月26日保護管束期滿，視為
    強制戒治執行完畢。被告又於91年7 月6 日17時50分許回溯
    24小時內施用第2 級毒品，經檢察官起訴並聲請裁定強制戒
    治，由法院裁定送強制戒治，並以91年度易字第3837號判處
    有期徒刑8 月確定。而此強制戒治處分自92年3 月28日入所
    執行，至93年1 月9 日，因92年7 月9 日修正公布之毒品危
    害防制條例施行，刪除施用毒品3 犯以上仍應送強制戒治之
    規定，而釋放出所。
二、詎甲○○明知海洛因、甲基安非他命分別經公告列為毒品危
    害防制條例第2 條第2 項第1 款、第2 款之第一、二級毒品
    ，不得非法持有、施用，仍不知悔改，基於施用第一級毒品
    海洛因之概括犯意，自94年10月底某日起至94年11月14日晚
    上某時許止，在高雄縣岡山鎮○地○道、公園內，以將海洛
    因加水置入針筒注射之方式，連續施用海洛因2 次；復另行
    基於施用第二級毒品甲基安非他命之犯意，於94年11月15日
    晚上某時許，在高雄縣岡山鎮岡山公園旁地下道內，將甲基
    安非他命置於玻璃吸食器燒烤產生煙霧吸入之方式，施用第
    二級毒品甲基安非他命1 次。嗣於94年11月16日晚上7 時20
    分許，在高雄縣路竹鄉大社國小前查獲，並經其同意採集尿
    液送驗後，始悉上情。
三、案經高雄縣政府警察局岡山分局報請臺灣高雄地方法院檢察
    署檢察官偵查起訴。
    理  由
壹、程序方面：
一、按除被告所犯為死刑、無期徒刑、最輕本刑為3 年以上有期
    徒刑之罪或高等法院管轄第一審案件者外，於法院行準備程
    序進行中，被告先就被訴事實為有罪之陳述時，審判長得告
    知被告簡式審判程序之旨，並聽取當事人、代理人、辯護人
    及輔佐人之意見後，裁定進行簡式審判程序；且受命法官行
    準備程序，與法院或審判長有同一之權限；又簡式審判程序
    之證據調查，不受刑事訴訟法第159 條第1 項、第161 條之
    2 、第161 條之3 、第163 條之2 及第164 條至第170 條規
    定之限制，刑事訴訟法第273 條之1 第1 項、第279 條第2
    項前段、第273 條之2 分別定有明文。
二、查本件被告甲○○所犯為死刑、無期徒刑、最輕本刑為3 年
    以上有期徒刑以外之罪，且非高等法院管轄第一審之案件，
    其於準備程序中就前揭被訴事實為有罪之陳述，經法官告知
    簡式審判程序之旨，並聽取公訴人及被告之意見後，本院認
    無不得或不宜改依簡式審判程序進行之處，爰依前揭規定，
    經本院合議庭裁定由受命法官獨任進行簡式審判程序，核先
    敘明。
貳、實體方面
一、上揭事實，訊據被告甲○○迭於警詢、偵查及本院審理中均
    坦承不諱，且查：
(一)、被告於94年11月16日，為警採尿送驗結果，呈嗎啡及甲基安
    非他命陽性反應，有台灣檢驗科技股份有限公司94年12月1
    日濫用藥物尿液檢驗報告（檢體編號：岡偵二005 號）1 紙
    在卷可稽，核與被告自白相符，堪予採為論罪之證據，被告
    犯行洵堪認定。
(二)、被告前於87年間因施用毒品案件，經法院裁定送觀察、勒戒
    後，認無繼續施用毒品之傾向，於87年9 月19日執行完畢釋
    放，由臺灣高雄地方法院檢察署檢察官於88年1 月14日，以
    87年度偵字第21032 號不起訴處分確定。詎甲○○於前開觀
    察、勒戒執行完畢釋放後5 年內，於88年間復因施用毒品案
    件，經法院裁定送觀察、勒戒，認有繼續施用毒品傾向，再
    經法院裁定送戒治處所施以強制戒治，於88年8 月6 日停止
    戒治出監交付護管束，並於89年2 月26日保護管束期滿，視
    為強制戒治執行完畢。被告又於91年7 月6 日17時50分許回
    溯24小時內施用第2 級毒品，經檢察官起訴並聲請裁定強制
    戒治，由法院裁定送強制戒治，並以91年度易字第3837號判
    處有期徒刑8 月確定。而此強制戒治處分自92年3 月28日入
    所執行，至93年1 月9 日，因92年7 月9 日修正公布之毒品
    危害防制條例施行，刪除施用毒品3 犯以上仍應送強制戒治
    之規定，而釋放出所，此有臺灣高等法院被告前案紀錄表及
    電腦查詢91年度易字第3837號判決書各1 份在卷可按，其89
    年受強制戒治執行完畢後，5 年內既已再犯施用毒品之罪，
    而經執行強制戒治，並經判處有期徒刑8 月確定，顯見其再
    犯率甚高，其再犯本件毒品危害防制條例第10條第1 項、第
    2 項之施用第一級、第二級毒品犯行，依法即應逕予論科。
二、按海洛因、甲基安非他命，分別係毒品危害防制條例第2 條
    第2 項第1 款、第2 款所稱之第一級、第二級毒品，是核被
    告所為，係犯該條例第10條第1 項、第2 項之施用第一級、
    第二級毒品罪。被告持有第一級、第二級毒品海洛因及甲基
    安非他命，進而施用，其前後持有之低度行為均應為施用之
    高度行為所吸收，不另論罪。被告先後多次施用第一級毒品
    海洛因，時間緊接，方法相同，觸犯構成要件相同之罪名，
    顯係基於概括犯意為之，應依連續犯規定論以一罪，並依法
    加重其刑。查被告因竊盜案件，經本院分別以91年易度字第
    2331號、92年度易字第1169號判處有期徒刑1 年、3 月確定
    ；又因違反毒品危害防制條例案件，經本院以91年度簡字第
    958 號判處有期徒刑8 月確定，並定其應執行之刑為有期徒
    刑1 年10月，於94年9 月16日假釋出監，所餘期間付保護管
    束，於94年9 月19日保護管束期滿，視為執行完畢，有卷附
    臺灣高等法院被告前案紀錄表可按，其受有期徒刑之執行完
    畢，5 年以內再犯本件有期徒刑以上之2 罪，均為累犯，依
    法加重其刑，其中施用第一級毒品部分，並遞加之。又被告
    所犯上開2 罪間，犯意各別、行為互殊，觸犯構成要件相異
    之罪名，自應分論併罰【被告行為後，刑法及刑法施行法業
    於94年2 月2 日經總統以華總一義字第09400014901 號令修
    正公布，並於95年7 月1 日施行，參酌最高法院95年5 月23
    日刑事庭第8 次會議決議，新刑法第2 條第1 項之規定，係
    規範行為後法律變更所生新舊法律比較適用之準據法，於新
    刑法施行後，應適用新刑法第2 條第1 項之規定，為「從舊
    從輕」之比較。另於比較時應就罪刑有關之共犯、未遂犯、
    想像競合犯、牽連犯、連續犯、結合犯，以及累犯加重、自
    首減輕暨其他法定加減原因（如身分加減）與加減比例等一
    切情形，本於統一性及整體性原則，綜其全部罪刑之結果而
    為比較。本院審酌：(一)連續犯部分：被告行為後，刑法第56
    條連續犯之規定，業已修正刪除，並於95年7 月1 日施行，
    則被告之犯行，因行為後新法業已刪除連續犯之規定，此刪
    除雖非犯罪構成要件之變更，但顯已影響行為人刑罰之法律
    效果，自屬法律有變更，依新法第2 條第1 項規定，比較新
    、舊法之結果，以舊法較為有利於行為人。(二)累犯部分：被
    告於5 年以內再故意犯本件有期徒刑以上之罪，不論依修正
    前之刑法第47條，或修正後之刑法第47條第1 項之規定，均
    構成累犯，對被告而言並無有利或不利之情形，自不生新舊
    法比較之問題。(三)定執行刑部分：被告行為後，刑法第51條
    業已修正公布，並於95年7 月1 日施行，修正前刑法第51條
    規定：「數罪併罰，分別宣告其罪之刑，依左列各款定其應
    執行者：」其中第5 款規定：「宣告多數有期徒刑者，於各
    刑中之最長期以上，各刑合併之刑期以下，定其刑期。但不
    得逾20年。」修正後刑法第51條第5 款規定：「宣告多數有
    期徒刑者，於各刑中之最長期以上，各刑合併之刑期以下，
    定其刑期。但不得逾30年。」比較結果，修正前刑法較有利
    於行為人。從而，因本案涉及法律變更，且以舊刑法有利於
    被告，參諸前開最高法院決議意旨，依新刑法第2 條第1 項
    前段規定，自應適用最有利於被告之舊刑法，併此敘明】爰
    審酌被告履經觀察、勒戒、強制戒治後，均未能戒絕毒癮，
    足證前開保安處分措施實難矯治其惡性，再次施用第一級毒
    品海洛因及第二級毒品甲基安非他命而觸法，顯見其無悔改
    之意，意志不堅，一犯再犯，有失政府制定毒品危害防制條
    例之立法美意，本不宜寬貸，惟念其施用毒品乃自戕一己之
    身體健康，尚未害及他人，又犯後坦承等一切情狀，分別量
    處如主文所示之刑，並定期應執行之刑，以資懲儆。
據上論斷，應依刑事訴訟法第273 條之1 第1 項、第299 條第1
項前段，毒品危害防制條例第10條第1 項、第2 項，刑法第2 條
第1 項前段、第11條，修正前刑法第56條、第47條、第51條第5
款，判決如主文。
本案經檢察官王百玄到庭執行職務。
中    華    民    國    95    年    8     月    7     日
                  刑事第十五庭  法  官  陳筱蓉
以上正本證明與原本無異。
如不服本判決，應於收受送達後10日內向本院提出上訴書狀。
中    華    民    國    95    年    8     月    7     日
                                書記官  林麗文
附錄本案論罪科刑法條全文：
毒品危害防制條例第10條
施用第一級毒品者，處6 月以上5 年以下有期徒刑。
施用第二級毒品者，處3 年以下有期徒刑。


司法院資訊處製作；財團法人民間司法改革基金會備份。
